臺灣桃園地方法院民事判決
110年度訴字第1808號
原      告  沈榮順  
被      告  桃園市大溪區公所

法定代理人  陳聖義  
被      告  陳郁文  
上列當事人間請求損害賠償等事件，本院判決如下：
    主    文
原告之訴駁回。
訴訟費用由原告負擔。
    事實及理由
一、原告主張：原告所有坐落桃園市○○區○○段0000地號土地
    （下稱系爭土地）並無違建農舍，經遭民眾檢舉誣指向桃園
    市政府建管科檢舉為違建，惟從未見承辦人蹤影，使原告無
    辜背負違建刑責，故請法院會同檢舉人、承辦人及原告履勘
    現場釐清，判決還原告清譽，爰依物上請求權提起本件訴訟
    等語。並聲明：確認系爭土地並無檢舉照片所示之違章建築
    物存在。
二、按原告之訴，依其所訴之事實，在法律上顯無理由者，法院
    得不經言詞辯論，逕以判決駁回之，民事訴訟法第249條第2
    項定有明文。
  ㈠按確認法律關係之訴，非原告有即受確認判決之法律上利益
    者，不得提起之；確認證書真偽或為法律關係基礎事實存否
    之訴，亦同，民事訴訟法第247條第1項定有明文。而確認之
    訴標的之範圍，於法律關係及證書真偽外，雖擴及「為法律
    關係基礎之事實」，然所謂「為法律關係之基礎事實」，乃
    係指當事人間私權上法律關係所由發生之原因事實而言。經
    查，本件原告訴請確認系爭土地上並無違章建築物存在，惟
    系爭土地上是否有違章建築物存在，屬單純之事實，且原告
    又未具體指明並舉證系爭土地上之違章建築物，係屬某特定
    現存法律關係之基礎事實。則原告對於該單純事實提起本件
    確認之訴，不能准許。
　㈡按確認訴訟之目的，在於確認某一特定法律關係存在或不存
    在，藉以排除兩造當事人間關於特定法律狀況之不確定性。
    透過法院之確認判決，可使兩造當事人依此獲得滿足。判斷
    是否具確認對象適格，自應以該確認判決可否排除當事人間
    具體存在之紛爭，以及法律上之不明確性為主要判斷之基準
    。為保護原告之訴訟權，宜認為就特定請求權之前提問題，
    只要其與具體法律效果有關，即具有確認利益。反之，如確
    認之法律關係無助於解決兩造間之爭議，即難認有確認之利
    益或具確認對象適格。本件原告主張其所有之系爭土地上並
    無檢舉照片所示之違章建築物存在，被告為國家機關及其承
    辦人，則兩造間並無私法上之特定權利或法律關係，原告確
    認對象並非適格，亦無原告私法上之地位得以此項確認判決
    除去其危險不安狀態之確認利益，依前揭規定，自不得提起
    。
  ㈢另原告起訴聲明求為判決確認系爭土地上無檢舉照片所示之
    違章建築物存在，惟援引請求權基礎則為民法物上請求權之
    規定，而民法物上請求權與確認系爭土地上是否存有違章建
    築物，顯然無涉，故其訴顯無理由。　　
三、綜上所述，原告本件起訴，依其所訴事實，顯然不合民事訴
    訟法第247條第1項之要件，在法律上顯無理由，爰不經言詞
    辯論，逕以判決駁回之。
四、訴訟費用負擔之依據：民事訴訟法第78條。
中　　華　　民　　國　　111 　年　　7 　　月　　28　　日
                  民事第二庭    法  官　李麗珍
正本係照原本作成。
如對本判決上訴，須於判決送達後 20 日內向本院提出上訴狀。
如委任律師提起上訴者，應一併繳納上訴審裁判費。
中　　華　　民　　國　　111 　年　　7 　　月　　29　　日
                                書記官  謝伊婕